臺灣高等法院民事判決　　　　　　　　94年度上國易字第22號
上　訴　人　丁○○
被　上訴人　丙○○
　　　　　　甲○○
　　　　　　乙○○
上列當事人間因國家賠償事件，上訴人對於中華民國94年4月21
日臺灣板橋地方法院94年度國字第7號第一審判決提起上訴，本
院不經言詞辯論，判決如下：
    主  文
上訴駁回。
第二審訴訟費用由上訴人負擔。
    事實及理由
一、本件上訴人起訴主張：被上訴人乙○○前告訴伊涉嫌誣告、
    妨害名譽、偽證等案件，業經臺灣板橋地方法院檢察署（下
    稱板橋地檢署）以93年度偵字第14319號偵查終結，為不起
    訴處分，嗣乙○○聲請再議，亦經臺灣高等法院檢察署（下
    稱高檢署）以93年度上聲議字第4031號處分書駁回其再議確
    定。惟乙○○竟又對伊提出誣告之告訴，而被上訴人丙○○
    、甲○○分別為板橋地檢署之檢察官、檢察長，卻再度違法
    受理該案，致伊受有損害，乙○○自應負侵權行為責任，丙
    ○○、甲○○應負國家賠償責任。爰依侵權行為法則、國家
    賠償法第2、5、13條之規定，求為命乙○○、丙○○、甲○
    ○三人各給付新台幣（下同）200,000元及加計法定遲延利
    息之判決。原審為上訴人全部敗訴之判決，上訴人提起上訴
    。
二、按當事人聲明上訴之事項，在法律上顯無理由者，法院得不
    經言詞辯論，逕以判決駁回之。民事訴訟法第463條、第249
    條第2項定有明文。又人民有請願、訴願及訴訟之權，憲法
    第16條定有明文；且侵權行為損害賠償之債，係以有損害之
    發生及有責任原因之事實，並兩者之間有相當因果關係，為
    其成立要件。至公務員於執行職務行使公權力時，因故意或
    過失不法侵害人民自由或權利者，國家應負損害賠償責任；
    有審判或追訴職務之公務員，因執行職務侵害人民自由或權
    利，就其參與審判或追訴案件犯職務上之罪，經判決有罪確
    定者，始適用國家賠償法規定；依上開規定請求損害賠償者
    ，應先以書面向該公務員所屬機關即賠償義務機關請求之；
    賠償義務機關拒絕賠償，或自提出請求之日起逾30日不開始
    協議，或自開始協議之日起逾60日協議不成立時，請求權人
    得提起損害賠償之訴。請求權人因賠償義務機關拒絕賠償，
    或協議不成立而起訴者，應於起訴時提出拒絕賠償或協議不
    成立之證明書；因賠償義務機關逾期不開始協議或拒不發給
    前項證明書而起訴者，應於起訴時提出已申請協議或已請求
    發給證明書之證明文件。倘未履行上開前置程序，法院應依
    民事訴訟法第249條第1項第6款之規定，裁定駁回其訴。此
    外，公務員於執行職務行使公權力時，因過失不法侵害人民
    自由或權利者，有請求權人僅得依國家賠償法之規定，向賠
    償義務機關請求損害賠償，不得向該有過失之公務員請求，
    如逕向其提起損害賠償之訴，法院得依民事訴訟法第249條
    第2項之規定，認其訴顯無理由，逕以判決駁回之。國家賠
    償法第2條第2項前段、第9條第1項、第10條第1項、第11條
    第1項、第13條、同法施行細則第37條及法院辦理國家賠償
    事件應行注意事項第4、7點分別定有明文。
三、查上訴人主張乙○○前告訴其涉嫌誣告等案件，業經板橋地
    檢署、高檢署，為不起訴處分確定，竟又對其提出誣告告訴
    ，致其受有損害，應負侵權行為責任云云。惟既然乙○○依
    據憲法所賦與人民之訴訟權，告訴上訴人之誣告案件，業經
    板橋地檢署、高檢署，為不起訴處分確定，是上訴人權利已
    獲得保障，難謂有損害之發生。雖乙○○嗣又對上訴人提出
    誣告之告訴，惟核其再告訴之內容，係以原偵查程序未傳訊
    「接雲寺」之主任委員朱茂陽，而認有發現新事實、新證據
    而再行對上訴人提出告訴（見本院卷第25頁），仍屬訴訟權
    之正當行使，難謂有何不法侵害上訴人權利之情事，且該再
    行告訴經檢察官簽請報結，並未提起公訴（見同上），而未
    使上訴人發生如何之損害。是上訴人對乙○○提起本件訴訟
    ，於法律上顯無理由，應予駁回。
四、另上訴人主張丙○○、甲○○違法受理乙○○之告訴，致其
    受有損害，應負國家賠償責任云云。然揆諸前揭規定，上訴
    人依國家賠償法請求賠償，應先以書面向賠償義務機關（即
    被上訴人所屬機關板橋地檢署）為請求，在該機關拒絕賠償
    、或自請求日起逾30日不開始協議、或自開始協議起逾60日
    協議不成立時，始得提起本件訴訟，因上訴人並未提出該機
    關之拒絕賠償書或協議不成立之證明書，自難認其已踐行上
    述前置程序，是其依該法提起本件訴訟，已非適法。況丙○
    ○係受理乙○○提出告訴之承辦檢察官、甲○○前係該檢察
    署檢察長，均係屬有追訴職務之公務員，依該法第13條規定
    ，自須其等就參與追訴案件犯職務上之罪，經判決有罪確定
    者，上訴人始得請求該賠償義務機關賠償其所受損害，惟上
    訴人並未提出證據證明其等就該案件有何犯職務上之罪，且
    經法院為有罪判決，是其主張，顯屬無據。縱認本件上訴人
    得依該法提起損害賠償之訴，亦因國家賠償法係對被害人負
    國家之獨立責任，與該有過失之公務員間並非成立連帶債務
    ，故本件上訴人僅得向賠償義務機關即板橋地檢署提起損害
    賠償訴訟，不得逕向丙○○、甲○○請求，是上訴人向其等
    提起本件訴訟，於法律上顯無理由，亦應駁回。
五、綜上所述，上訴人依國家賠償法第第2、5、13條之規定，求
    為判命乙○○、丙○○、甲○○各給付200,000元及加計法
    定遲延利息云云，據其在原審及本院所主張之事實，於法律
    上顯無理由，不應准許。原審為上訴人敗訴之判決，核無違
    誤，應予維持。上訴意旨指摘原判決不當，求予廢棄改判，
    顯無理由，爰不經言詞辯論，駁回其上訴。
據上論結，本件上訴為顯無理由，爰依民事訴訟法第463條、第2
49條第2項、第78條，判決如主文。
中　　華　　民　　國　　94　　年　　8 　　月　　29　　日
                  民事第十七庭 審判長法  官  沈方維
                                     法  官  湯美玉
                                     法  官  王淇梓
正本係照原本作成。
不得上訴。
中　　華　　民　　國　　94　　年　　8 　　月　　29　　日
　　　　　　 　　　　　　　          書記官  吳碧玲
